---
title: "Trabajo Final"
author: "Juan Carlos Trejos"
date: "2 de diciembre de 2020"
output: html_document
bibliography: library.bib
---

## Pregunta de investigación

Como aún no está claro cuál de los nutrientes principales (N o P) es el factor limitante en la productividad primaria neta de los bosques tropicales, se realizó un experimento de fertilización in situ de más de 12 años en un bosque tropical de bajura en el Caribe de Costa Rica, específicamente en la reserva de la Universidad EARTH [@Alvarez-Clare2013]. Tradicionalmente se ha propuesto que el fósforo es el factor limitante en estos ecosistemas por su baja disponibilidad, debido a la alta meteorización en estos ambientes.

Lo que se busca con este experimento es determinar el efecto que tiene la adición de estos nutrientes en la actividad microbiana del suelo en estos bosques, ya que no se tiene claro cuál es el factor limitante en la productividad de estos ecosistemas. Además, se quiere conocer en qué momento se da el pico de actividad posterior a la adición de nutrientes.

Para esto, se realizaron mediciones in situ del flujo de CO2 proveniente del suelo antes de la fertilización, a las 24h, 72h y a los 9 días, en el año 2017. Se realizó además un diseño en seis bloques aleatorizados de las parcelas definidas por el nutriente añadido (N: nitrógeno, P: fósforo, NP: combinación de ambos, y C: control), en cada uno de dos sectores de la reserva.

## DAG

El flujo de CO2 producido por la microbiota del suelo es influenciado por el tipo de nutriente añadido y el tiempo transcurrido desde su adición.

```{r}
# Carga de librerías
require(dagitty)
require(ggdag)

# Definición del DAG
dag <- dagify(CO2 ~ Tiempo,
              CO2 ~ Nutr,
              exposure = "Nutr",
              outcome = "CO2")
tidy_dagitty(dag)
ggdag(dag, layout = "circle") + theme_dag()
```

## Base de Datos

```{r}
# Definición del directorio
setwd("C:/Users/JC/Desktop/Trabajo_Final")
# Base de datos crudos
dat <- read.csv("datos_crudos.csv", sep = ";", dec = ",")
names(dat)
# Base de datos sin variables no importantes y sin datos de agosto porque corresponden a otro experimento
dat1 <- dat[,-c(5:7,9:21)]
names(dat1) <- c("Tiempo","Tratamiento","Bloque","Parcela","Flujo_CO2")
# Ordenando los factores
levels(dat1$Tiempo)
dat1$Tiempo <- factor(dat1$Tiempo,
                          ordered = TRUE,
                          levels = c("pre", "24h", "72h", "9d"))
```

## Análisis de Datos

```{r}

```


## Interpretación de Resultados



## Referencias

